臺灣臺北地方法院刑事判決            100年度審訴字第264號
公  訴  人  臺灣臺北地方法院檢察署檢察官
被      告  張兆漢
上列被告因毒品危害防制條例案件，經檢察官提起公訴（100 年
度毒偵字第3080號），被告於本院準備程序進行中，就被訴事實
為有罪之陳述，經本院告知簡式審判程序意旨，並聽取公訴人及
被告之意見後，本院合議庭裁定依簡式審判程序審理，判決如下
：
    主  文
張兆漢施用第一級毒品，累犯，處有期徒刑拾月。
    事  實
一、張兆漢前因槍砲案件，經本院以88年度訴字第761 號判決分
    別判處有期徒刑1 年6 月及5 年6 月確定；又因施用及持有
    毒品案件，經本院分別以88年度易字第2845號及89年度北簡
    字第119 號判決判處有期徒刑7 月及2 月確定；再因槍砲案
    件，經臺灣臺東地方法院以91年度訴字第36號判決判處有期
    徒刑10月確定；上開各罪後經依法減刑並定應執行有期徒刑
    7 年8 月15日確定，於民國96月7 月3 日縮刑期滿執行完畢
    （併科罰金部分於同年8 月6 日執行完畢釋放出監，構成累
    犯）。
二、張兆漢於88年間，因施用毒品案件，經本院裁定送觀察、勒
    戒，於88年4 月12日因無繼續施用傾向執行完畢釋放出所，
    並經臺灣臺北地方法院檢察署檢察官於同日以88年度偵字第
    7513號為不起訴處分確定，復於觀察、勒戒執行完畢釋放後
    之88年間，又再犯連續施用毒品罪，經本院以88年度易字第
    2845號判決判處有期徒刑7 月確定且執行完畢。仍未能戒除
    毒癮，基於施用第一、二級毒品之犯意，於100 年8 月31日
    13時許，在臺北市○○路○ 段647 巷52弄8 號1 樓之住處內
    ，以將海洛因及甲基安非他命同時置入玻璃球吸食器內燒烤
    吸食煙霧之方式，同時施用第一級毒品海洛因及第二級毒品
    甲基安非他命乙次。嗣於翌日（9 月1 日）20時40分許，因
    另案通緝為警緝獲，徵得其同意採尿送驗後，始知上情。
三、案經新北市政府警察局金山分局報請臺灣臺北地方法院檢察
    署檢察官偵查起訴。
    理  由
一、程序部分：本件被告張兆漢所犯係死刑、無期徒刑或最輕本
    刑為3 年以上有期徒刑以外之罪，其於準備程序中就被訴事
    實為有罪之陳述，經本院告知簡式審判程序之旨，並聽取當
    事人意見後，經本院合議庭依刑事訴訟法第273 條之1 第1
    項規定裁定由受命法官獨任進行簡式審判程序，合先敘明。
二、上開事實，業據被告於本院100 年12月5 日之準備及審理程
    序中全部坦承不諱，且供稱同時施用兩種毒品之方式、源由
    明確，又被告此次驗尿結果，確呈現安非他命類（安非他命
    、甲基安非他命）及鴉片類（嗎啡）之陽性反應，檢體編號
    核亦無誤，此有台灣檢驗科技股份有限公司濫用藥物檢驗報
    告與毒品危害防制條例案犯罪嫌疑人姓名及代碼對照表（編
    號為：P0000000號）各乙件存卷可查，參酌被告於本院所述
    上開同時施用兩種毒品之情甚為明確，證諸毒品鑑驗實務上
    亦認毒品之施用並無一定方式，端視施用者喜好而定，確曾
    發現海洛因與甲基安非他命摻雜之案例，由此研判確有可能
    將前述兩種毒品合併施用等本院職務上所知之事項，是雖被
    告所述施用方式，不無兩種毒品效果互相抵銷之可能，但在
    查無足認被告所辯不實之積極證據之情況下，自應為對被告
    有利之認定，從而，堪認被告確於上開時間、地點，有同時
    施用第一級毒品海洛因及第二級毒品甲基安非他命之行為，
    則被告上開於本院之任意自白核與事實相符而可採信，本案
    事證已明，其犯行堪以認定。
三、按施用第一、二級毒品為犯罪行為，毒品危害防制條例第10
    條定有處罰明文。故施用第一、二級毒品者，依前揭規定本
    應科以刑罰，惟基於刑事政策，對合於一定條件之施用者，
    則依同條例第20條、第23條之規定，施以觀察、勒戒或強制
    戒治之保安處分。又毒品危害防制條例於92年7 月9 日修正
    公布，自93年1 月9 日施行，刪除二犯及三犯之規定，一改
    修法前繁雜之處遇程序，並認施用毒品者係屬病患性犯人，
    以觀察、勒戒戒除其身癮，並以強制戒治去除其心癮。其中
    第20條、第23條將施用毒品之刑事處遇程序，區分為「初犯
    」及「五年內再犯」、「五年後再犯」。依其立法理由之說
    明：「初犯」，經觀察、勒戒或強制戒治後，應為不起訴處
    分或不付審理之裁定；經觀察、勒戒或強制戒治執行完畢釋
    放後，「五年內再犯」者，因其再犯率甚高，原實施之觀察
    、勒戒及強制戒治既已無法收其實效，爰依法追訴或裁定交
    付審理。至觀察、勒戒或強制戒治執行完畢釋放後，「五年
    後再犯」者，前所實施之觀察、勒戒或強制戒治已足以遮斷
    其施用毒品之毒癮，為期自新及協助其斷除毒癮，仍適用「
    初犯」規定，先經觀察、勒戒或強制戒治之程序。從而依該
    次修正後之規定，僅限於「初犯」及「五年後再犯」二種情
    形，始應先經觀察、勒戒或強制戒治之程序。倘被告於五年
    內已再犯，經依法追訴處罰，縱其第三次（或第三次以上）
    再度施用毒品之時間，在初犯或前次再犯經觀察、勒戒或強
    制戒治執行完畢釋放五年以後，已不合於「五年後再犯」之
    規定，且因已於「五年內再犯」，顯見其再犯率甚高，原實
    施觀察、勒戒或強制戒治，已無法收其實效，即應依該條例
    第10條處罰（最高法院95年度第7 次刑事庭會議決議、97年
    度第5 次刑事庭會議決議、97年度台非字第124 號判決、98
    年度台非字第17號判決等參照；且決議復說明：至於第三次
    或第三次以上施用毒品之時間，是否宜有期間限制？以多久
    為適宜？則分屬刑事政策、專門醫學之範圍，非審判機關所
    能決定，有待循立法途徑解決，併此指明）。查被告前於88
    年間，因施用毒品案件，經本院裁定送觀察、勒戒，於88年
    4 月12日因無繼續施用傾向執行完畢釋放出所，並經臺灣臺
    北地方法院檢察署檢察官於同日以88年度偵字第7513號為不
    起訴處分確定，復於觀察、勒戒執行完畢釋放後之88年間，
    又再犯連續施用毒品罪，經本院以88年度易字第2845號判決
    判處有期徒刑7 月確定且執行完畢，此有臺灣高等法院被告
    前案紀錄表乙件在卷可稽，是參照上開說明，縱使被告此次
    施用毒品之時間已在上述初犯觀察、勒戒執行完畢釋放後之
    5 年以後，仍應依法追訴處罰。
四、核被告所為，係犯毒品危害防制條例第10條第1 項之施用第
    一級毒品罪及同條第2 項之施用第二級毒品罪。又其施用前
    持有各該毒品之低度行為，為施用之高度行為所吸收，不另
    論罪。被告以同一施用行為施用該兩種毒品，係一行為觸犯
    數罪名，為想像競合犯，應從一重之施用第一級毒品罪處斷
    。查被告前因槍砲案件，經本院以88年度訴字第761 號判決
    分別判處有期徒刑1 年6 月及5 年6 月確定；又因施用及持
    有毒品案件，經本院分別以88年度易字第2845號及89年度北
    簡字第119 號判決判處有期徒刑7 月及2 月確定；再因槍砲
    案件，經臺灣臺東地方法院以91年度訴字第36號判決判處有
    期徒刑10月確定；上開各罪後經依法減刑並定應執行有期徒
    刑7 年8 月15日確定，於96月7 月3 日縮刑期滿執行完畢，
    此有臺灣高等法院被告前案紀錄表1 份在卷可按，則被告於
    5 年內故意再犯本件最重本刑為有期徒刑以上之罪，為累犯
    ，應依刑法第47條第1 項之規定加重其刑。
五、爰審酌被告犯後雖於本院坦承犯行，態度尚可，然前已有多
    次施用毒品之前案紀錄，仍未能戒除毒癮復行施用，暨被告
    其他素行、生活狀況等一切情狀，量處如主文所示之刑，以
    示懲儆。
據上論斷，應依刑事訴訟法第273 條之1 第1 項、第299 條第1
項前段，毒品危害防制條例第10條第1 項、第2 項，刑法第11條
前段、第55條、第47條第1 項，判決如主文。
本案經檢察官葉雅婷到庭執行職務。
中    華    民    國   100    年    12    月    26    日
                  刑事第二十一庭  法  官  吳勇毅
上正本證明與原本無異。
如不服本判決應於收受送達後10日內向本院提出上訴書狀，並應
敘述具體理由；其未敘述上訴理由者，應於上訴期間屆滿後20日
內向本院補提理由書（均須按他造當事人之人數附繕本）「切勿
逕送上級法院」。
                                  書記官  游秀珠
中    華    民    國   100    年    12    月    27    日
附錄本件論罪科刑法條全文：
毒品危害防制條例第10條
施用第一級毒品者，處 6 月以上 5 年以下有期徒刑。
施用第二級毒品者，處 3 年以下有期徒刑。